【裁判字號】    90,上易,154
【裁判日期】    900912
【裁判案由】    竊盜等
【裁判全文】
臺灣高等法院花蓮分院刑事判決                      九十年度上易字第一五四號
    上  訴  人  臺灣花蓮地方法院檢察署檢察官
    被      告  丙○○
    選任辯護人  吳明益
右上訴人因被告竊盜等案件，不服臺灣花蓮地方法院八十九年度易字第一八八號中華
民國九十年三月二十九日第一審判決（起訴案號：臺灣花蓮地方法院檢察署（八十九
年度偵字第二一號、第一一二號、第二八三號），提起上訴，本院判決如左：
    主  文
上訴駁回。
    理  由
一、本案經本院審理結果，認第一審判決被告丙○○無罪並無不當，應予維持，並引
    用第一審判決書記載之理由。
二、檢察官依告訴人乙○○、甲○○聲請提起上訴，意旨略以：告訴人曾於事前告知
    被告即將斷電，請被告自行處理用電事宜，且斷電時被告屠鴨場並無作業，被告
    不付電費自行使用告訴人電力，顯係竊取告訴人電能等語。
三、按犯罪事實應依證據認定之，無證據不得推定其犯罪事實；又不能證明被告犯罪
    者，應諭知被告無罪之判決，刑事訴訟法第一百五十四條、第三百零一條第一項
    分別定有明文。再按告訴人之告訴，係以使被告受刑事訴追為目的，是其陳述是
    否與事實相符，仍應調查其他證據以資審認（最高法院五十二年台上字第一三○
    ○號判例參照）。又事實之認定，應憑證據，如未能發現相當證據，或證據不足
    以證明，自不能以推測或擬制之方法，為裁判基礎（最高法院四十年台上字第八
    六號判例參照）。再者，認定不利於被告之事實，須依積極證據，苟積極證據不
    足為不利於被告事實認定時，即應為有利於被告之認定，更不必有何有利之證據
    （最高法院三十年上字第八一六號判例參照）；而所謂「積極證據足以為不利被
    告事實之認定」係指據為訴訟上證明之全盤證據資料，在客觀上已達於通常一般
    之人均不致於有所懷疑，而得確信被告確曾犯罪之程度，若未達到此一程度，而
    有合理懷疑之存在時，即無從為有罪之認定（最高法院七十六年台上字第四九八
    六號判例參照）。
四、經查：
  (一)原審之所以認定被告丙○○無罪，業據原審本於證據作用及引諸上開規定及判例
    見解，於原判決理由中記載甚詳，並無違反證據及經驗法則。
  (二)又按出租人應以合於所約定使用收益之租賃物，交付承租人，並應於租賃關係存
    續中，保持其合於約定使用、收益之狀態；民法第四百二十三條定有明文。
    本件被告丙○○是民國（下同）八十七年六月起，向告訴人分租豬舍作為屠鴨場
    之用；嗣告訴人乙○○於八十八年十月二十七日（實際收案日期為二十八日），
    向原審法院玉里簡易庭提起遷讓房屋及給付電費之民事訴訟，經該簡易庭於八十
    九年十月十二日判決，認兩造租認契約仍繼續存在（該部分因告訴人乙○○未上
    訴而告確定）等情，有該簡易庭八十八年度玉簡字第三十七號，及原審法院八十
    九年度簡上字第五十八號民事判決在卷可憑。換言之，在告訴人指訴被告犯罪之
    時間（即八十八年十二月十四日），兩造之租賃關係仍存續中；依上揭法條規定
    ，告訴人自有保持其合於約定使用、收益之狀態，即繼續提供電力供被告之屠鴨
    場使用。是告訴人片面對被告表示不願繼續對其屠鴨場供電，而逕自找來工人將
    豬舍之配電箱中總電源，與被告屠鴨場用分電錶之連接電線拆除，並將電箱之外
    盒以鐵線纏繞使被告之屠鴨場失去電力供應，已違其出租人之義務。另被告所辯
    「告訴人於八十八年十二月十三日將被告之屠鴨場斷電時，被告之屠鴨場冰庫內
    尚有冰凍之鴨體」一節；亦有被告所提之外僱一覽表、出貨單、送貨單在卷可按
    ，堪認被告此部分所辯應非虛言。依上情節，原審以被告遭逢財產上緊急災難，
    進入告訴人之豬舍，及恢復電力之行為，要屬刑法上之緊急避難行為，而不構成
    竊盜、侵入住宅、毀損罪責，自無不合，應予補充。
  (三)本件既無確切證據，足以認定被告丙○○確有公訴意旨所指犯行，法院即無從遽
    為有罪之判決。是前開上訴意旨所指，並無足取，其上訴應予以駁回。另告訴人
    補充上訴理由狀所指，被告於八十九年二月十六日另有恐嚇犯行部分，既未經檢
    察官提起公訴，本院即無從審理，附此敘明。
據上論斷，應依刑事訴訟法第三百七十三條、第三百六十八條，判決如主文。
本案經檢察官崔紀鎮到庭執行職務。
中      華      民      國    九十      年      九      月     十二     日
                                  審判長法官  吳  鴻  章
                                        法官  黃  永  祥
                                        法官  林  德  盛
右正本證明與原本無異。
本件不得上訴。
      書記官  劉  夢  蕾
中      華      民      國    九十      年      九      月     十二     日


司法院資訊處製作；財團法人民間司法改革基金會備份。
